臺灣高等法院臺中分院刑事判決
111年度上易字第710號
上  訴  人  
即  被  告  梁曾梅英


選任辯護人  陳伯彥律師
上列上訴人因毀棄損壞案件，不服臺灣臺中地方法院111年度易
字第277號中華民國111年5月31日第一審判決（起訴案號：臺灣
臺中地方檢察署110年度偵字第30625號），提起上訴，本院判決
如下：
    主  文
上訴駁回。
    事實及理由
一、證據能力部分：
　㈠辯護人於本院審理中表示證人鄧楹榛於警訊、檢察事務官偵
    訊中之陳述為傳聞證據，無證據能力（本院卷第179頁）。
    因證人鄧楹榛已於本院審理中到庭接受交互詰問，本院逕引
    用其於本院具結後之陳述即可。至於鄧楹榛於警訊、檢察事
    務官中陳述，本院同意無證據能力，排除不用。
　㈡辯護人於本院審理中，表示「ALW-0000鈑噴車作業紀錄表（
    即估價單）」沒有廠商的印文，來路不明，不具有證據能力
    （本院卷第180頁）。然這份鈑噴車作業紀錄表（即估價單
    ）上面有印刷「HYUNDAI」現代汽車的商標，韓國現代汽車
    在國內的代理商就是南陽實業股份有限公司（簡稱：南陽汽
    車）。南陽汽車保修廠也就是專修現代汽車的，此乃國內一
    般社會大眾所知悉的事實。雖然這份鈑噴車作業紀錄表（即
    估價單）沒有保修廠的印文，但參酌警方整理附卷之車損照
    片，警方標示拍攝時間是110年7月20日，就是在南陽汽車維
    修廠內拍的，照片中還有南陽汽車服務人員穿著制服，背景
    還有一台展示的新車（見偵卷第47頁上方照片）。可得確定
    這份是南洋實業股份有限公司人員在保修場內開立，上面才
    會有「HYUNDAI」現代汽車商標。故製作人還是可以確定是
    南洋實業股份有限公司人員，為業務文書，具有證據能力。
    　　
二、本案經本院審理結果，認第一審判決「梁曾梅英犯毀損罪，
    處拘役參拾日，如易科罰金，以新臺幣壹仟元折算壹日。」
    主文及事實理由，除上述證據能力部分有所不同外，其餘均
    無不當，量刑亦為妥適，應予維持，並引用第一審判決書記
    載之證據及理由（如附件）。
三、被告上訴意旨略以：我沒有刮車，那一天我是要去倒廚餘，
    我兒子的車就停在旁邊，我順便去看我兒子車的遮陽板有沒
    有蓋到，因為車子前面很多雜草，我才彎腰撒鹽巴鋤草，我
    與良信工程有限公司的關係很好，我們是對面的鄰居，我還
    介紹他去租車位，我哪有可能跟他搶車位。
四、辯護人為被告辯護稱：原審引用的證據是告訴人單一指述，
    監視器雖然拍到被告右手有伸出來的情形，從車輛左側經過
    ，但偵卷內沒有左邊車身照片，只有車尾及右車身受損照片
    。且監視錄影光碟內看不出來被告有持尖銳物品，也沒有扣
    押任何尖銳物品，不足以補強告訴人的指述。原審遽認被告
    有刮車行為，尚有誤會，請將原判決撤銷，諭知無罪。
五、惟查：　
　㈠本案發生地點在「臺中市西屯區長安路二段35巷與71巷口」
    ，恰好交岔路口有監視錄影器，經本院勘驗如下：
監視錄影時間 110年7月19日 動作 19:45:09 被告右手提垃圾進入畫面 19:47:34 被告過馬路， 要靠近ALW-0000小客車 19:47:38 被告在ALW-0000小客車左後方，距離很近（伸手可觸摸的距離） 19:47:39 被告走入到ALW-0000小客車後方，距離很近，就在ALW-0000小客車與後一台車的車縫之間 19:47:41 被告在ALW-0000小客車右後方，距離很近（伸手可觸摸的距離） 19:47:44 被告在ALW-0000小客車右後方，距離很近（伸手可觸摸的距離）約19:47:51蹲下 19:48:01至 19:48:49 被告人頭出現在ALW-0000小客車右前方，一直站在小客車右前方 19:48:50 被告從ALW-0000小客車右邊，走到前方 19:49:11 被告站在ALW-0000小客車前方 19:49:16至 19:49:36 被告從在ALW-0000小客車前方，繞過來馬路中央雙黃線位置 19:49:59 被告從馬路中央雙黃線位置，走過去要與機車騎士講話 19:50:40 被告走過去要與機車騎士講話，距離約五公尺遠 19:51:10 被告與機車騎士講話完畢，走去ALW-0000小客車方向 19:51:14 被告靠近ALW-0000小客車左邊車身，右手有伸出的動作 19:51:18至 19:51:20 被告從ALW-0000小客車左邊車身走過，被告右手有伸出的動作，朝向小客車車身（擦過或畫過） 19:51:24 被告從ALW-0000小客車左邊車身走過了，(已經到伸手不可及的距離) 19:51:37 被告走出鏡頭範圍 19:52:23 馬路內有垃圾車的車燈亮起 19:52:24 被告走回到ALW-0000小客車正前方，繞道小客車右側身，逐漸被車身擋住 19:52:45 被告從ALW-0000小客車右側出身位置，與後一台車的車縫之間，要走出來 19:52:48 被告從ALW-0000小客車，與後一台車的車縫之間，出來 19:52:59 被告已經走到巷口機車騎士附近 19:53:16至 19:53:21 被告走過斑馬線，離開鏡頭 
    以上監視錄影已經證明被告一直在ALW-0000小客車前後徘徊
    ，有時在右側身、有時在車頭前、有時走過車尾，甚至被告
    還伸出右手、從車子左邊走過去（劃過或擦過板金）。雖然
    監視錄影器的解析度有限，看不清被告右手有無持尖銳物，
    但被告當時從別人車身走過去時伸出右手（劃過或擦過），
    這種行為就是典型刮車的行為。辯護人辯稱沒有扣到尖銳物
    ，無從佐證是被告刮車云云。但本件警方根本沒有進行搜索
    ，而是翌日通知被告到警局作筆錄而已。所以沒有搜索當然
    也沒有扣押物。辯護人所稱沒有扣押物佐證云云，應該是誤
    解。
　㈡證人（即ALW-0000實際使用者）鄧楹榛於本院審理中證稱「
    報案前一天晚上（指110年7月19日），我大概晚上9點多開
    出去的時候，有發現車子前面的引擎蓋有被刮了，我是沒有
    看到全部，當時我不以為意，因為光線太暗，結果第二天（
    指110年7月20日）是有朋友告知我說整部車子都被刮了，我
    才報案的，那時候應該是上午7點多，我就報案了，警察就
    來了，他們就直接調監視器..」「（審判長問:妳察覺的時
    候，有沒有確實看清楚那個刮痕是不是都是相符的？）對，
    就整排的，有照片為證。（妳只有提出車輛右側被刮傷的照
    片，為什麼妳沒有提出車輛左側或前面被刮傷的照片？）應
    該全部都有，因為那時候有牽去我的車行（原廠），請他幫
    我估價。」「「（問:你們那個地方的巷弄很難停車嗎？）
    我們有租一個車位。（問:剛才監視錄影器看起來那個算是
    路邊？）因為我們有二部車子，是一部貨車已經停在車位那
    邊了，另外一部就停在我們車子的前面，就是停車格的前面
    。（問:那個空地要出入，如果妳有二臺車就停在空地的前
    面？）對。（問:你們有為了這個事情起過爭執嗎？就是妳
    有租車位，但是妳在車位前面的馬路上又停一部車，車頭、
    車尾又卡到左邊、右邊，大家有為這個事情起過爭執嗎？）
    沒有，據我所知，他們也有租一個車位，就是旁邊，有時候
    我們擋到她兒子的車，她兒子會來跟我們告知，我們就去移
    車。（問:你們租的車位的左邊或右邊就是他的車位？）面
    向那個牆壁的話是右邊是他的車位，就是車尾的部分是他的
    停車位。（問:所以妳那種停法，妳的車尾可能有擋到他一
    點點？）其實都可以溝通，不需要這樣，因為我們的車位前
    面常常也是有別人的車子來停，我們都會跟對方說請你來移
    車一下，我們的車子要出去。這個都無所謂，但是損壞的話
    ，說真的感覺很不好。」「（問:這輛車子送修的時候，是
    不是妳開去送修的？）不是，是陳周傳送修的。（問:你們
    送修的作業紀錄表上面有引擎蓋、左前葉和車門、右車門、
    右後葉、保險桿等等，這些受損的情況、被刮傷的情形是相
    同的東西造成的？還是之前就有的？）左邊輪胎的刮痕不是
    ，那是我們下去高雄的時候，那是另外一起交通事故，還有
    後面的保險桿不是，只有單純的刮傷是。（問:單純前、後
    面的刮傷是當時才有的，並不是之前就有的？）對。（問:
    引擎蓋也是嗎？）引擎蓋也是。」　（見本院卷185頁以下
    ），監視錄影中被告在車子前後徘迴的時間是110年7月19日
    晚上7點多，到晚上9點多時證人鄧楹榛開車出去時，就看到
    了車子前面的引擎蓋有被刮了，當時夜間看不太清楚，直到
    隔天早上才知道竟然整車都被刮了，經警方調閱監視錄影器
    ，發現是被告在車子前後徘迴並且有刮車動作。證人鄧楹榛
    是110年7月20日14:20到何安派出所作筆錄，被告是110年7
    月20日15:43到同一派出所作筆錄（見偵卷第11-17頁）。被
    告晚上7點多被錄到有刮車動作，證人鄧楹榛當晚9點多就發
    現被刮車，時間非常接近，中間應沒有其他人士介入。加上
    鄧楹榛與被告兒子是租車位在同一地點，只是左右車位，鄧
    楹榛的公司有兩台車，通常一台貨車停在車位內，貨車前面
    再停放ALW-0000小客車，車尾常常擋在被告兒子的車前面，
    引起被告不滿。鄧楹榛證述被刮車的過程，前因後果，合情
    合理，合於一般人的生活經驗，應可採信。
　㈢證人（良信工程有限公司合夥人）陳周傳於本院審理中證稱
    「（問:這個案件經過的事實，你所瞭解的情形是怎麼樣？
    ）我的車子事發當天回來的時候停在那個位置是無傷的，車
    子的外表沒有痕跡。（問:後來經過的情形是證人鄧楹榛才
    知道嗎？）對，就是發現有刮痕之後，整部車前前後後都有
    ，鄧楹榛就去報警了，報警之後就調監視器看，結果發現是
    梁曾梅英在車子的周遭走一圈。」「（問:你剛剛講說你回
    來的時候車子沒有受傷，你回來的時候是大概幾點？）那時
    候差不多是傍晚，確切的時間我不記得了。（問:你可以確
    定你回來的時候，你的車身上面都沒有任何的傷痕嗎？）確
    定。」「（問:當時造成刮傷的情形，前門跟後門這四個車
    門和引擎蓋刮傷的痕跡是不是同一種東西造成的刮傷？）以
    我的認定，應該是鑰匙之類的。（問:你開去的時候就已經
    確定兩側的車門跟前面的引擎蓋都有遭刮傷？）對，這個有
    照相，我有請修車廠照相、估價。（問:因為相片裡面只有
    車輛右側車門的部分，並沒有車輛左側的照片，你還有沒有
    其他的照片？）那個我要調，我要問修車廠，他們估價的時
    候應該都有照相。」（本案卷第192頁以下）。偵查卷中的
    車損照片，就是在南陽汽車維修廠內拍的，站片中還有南陽
    汽車服務人員穿著制服，背景還有一台展示的新車（見偵卷
    第47頁上方照片）。「HYUNDAI」現代汽車開立的鈑噴車作
    業紀錄表（即估價單），開出需烤漆的範圍包括「引擎蓋、
    左前葉、左前門、左後門、左後葉、後蓋、後蓋上飾板」「
    後保桿、右後葉、右後門」等範圍，需烤漆費用達3萬7358
    元（26146元+11212元＝37358元）。可以證明被刮傷的範圍
    就是前後左右一整圈，可以證明ALW-0000左車身與車前引擎
    蓋被刮傷。
六、結論：從監視錄影畫面、被害人發現車損的經過、證人陳述
    、被告兒子的車經常被擋住，被告有足夠動機等證據來看，
    本件認定是被告刮車，已經超越合理的懷疑，原審認事用法
    妥適，應可維持。被告上訴，為無理由，應予駁回。　
據上論結，應依刑事訴訟法第373條、第368條，判決如主文。
本案經檢察官林宏昌提起公訴，檢察官周穎宏到庭執行職務。
中　　華　　民　　國　　111 　年　　11　　月　　16　　日
            刑事第二庭  審判長法  官  何  志  通
                              法  官  黃  玉  齡
                              法  官  葉  明  松
以上正本證明與原本無異。
不得上訴。
                              書記官  洪  宛  渝
　　　　　　　　　　　　　　　
中　　華　　民　　國　　111 　年　　11　　月　　16　　日

-------------------------------------------------------
附件：
臺灣臺中地方法院刑事判決
111年度易字第277號
公　訴　人　臺灣臺中地方檢察署檢察官
被　　　告　梁曾梅英
                    
　　　　　　　　　　
　　　　　　　　　　
上列被告因毀棄損壞案件，經檢察官提起公訴（110年度偵字第
30625號），本院判決如下：
    主    文
梁曾梅英犯毀損罪，處拘役參拾日，如易科罰金，以新臺幣壹仟
元折算壹日。
    犯罪事實
一、梁曾梅英因認良信工程有限公司（下稱良信公司）之員工鄧
    楹榛因停車問題會阻擋其子停車出入，心生不滿，於民國
　　110年7月19日19時51分許，在臺中市西屯區長安路2段35巷與
    71巷交岔口空地，見鄧楹榛所駕駛之良信公司所有車牌號碼
    000-0000號自用小客貨車停放該處，竟基於毀損之犯意，持
    不詳物品刮傷該車輛右側、後方、左側車身，致烤漆脫落、
    板金受損，足以生損害於良信公司。嗣鄧楹榛於同日21時許
    ，發覺車輛遭刮傷，報警處理，循線查悉上情。
二、案經良信公司委由鄧楹榛訴由臺中市政府警察局第六分局報
    告臺灣臺中地方檢察署檢察官偵查起訴。
    理    由
壹、證據能力部分：
　　按刑事訴訟法第159條之5規定：「被告以外之人於審判外之
    陳述，雖不符前4條之規定，而經當事人於審判程序同意作
    為證據，法院審酌該言詞陳述或書面陳述作成時之情況，認
    為適當者，亦得為證據。當事人、代理人或辯護人於法院調
    查證據時，知有第159條第1項不得為證據之情形，而未於言
    詞辯論終結前聲明異議者，視為有前項之同意」，其立法意
    旨在於傳聞證據未經當事人之反對詰問予以核實，原則上先
    予排除，惟若當事人已放棄詰問或未聲明異議，基於證據資
    料愈豐富，愈有助於真實發現之理念，且強化言詞辯論原則
    ，法院自可承認該傳聞證據例外擁有證據能力。查本判決下
    列所引用未符合刑事訴訟法第159條之1至第159條之4規定之
    傳聞證據，業經本院於審理時當庭直接提示而為合法之調查
    ，且檢察官、被告梁曾梅英均未於言詞辯論終結前聲明異議
    （見本院卷第33至35頁），本院審酌前開證據作成或取得之
    狀況，並無非法或不當取證之情事，且與待證事實具有關連
    性，認為以之作為證據應屬適當，揆諸上開規定，自均具有
    證據能力。又本判決下列所引用之其餘非供述證據，並無證
    據證明係實施刑事訴訟程序之公務員因違背法定程序所取得
    ，依同法第158條之4規定之反面解釋，亦均具有證據能力。
貳、實體部分
一、訊據被告固坦承有於犯罪事實欄所載之時間，經過告訴人所
    有之車牌號碼000-0000號自用小客貨車附近等節，然矢口否
    認有何毀損犯行，辯稱略以：監視器拍到我經過該處，我是
    要去倒廚餘，我經過告訴人車輛旁邊，是要除草；且我跟良
    信公司的老闆是好鄰居，我不會對良信公司的車做這種事云
    云。
二、認定犯罪事實所憑之證據及理由： 
(一)查被告於110年7月19日19時51分許，確實有徒步行經臺中市
    西屯區長安路2段35巷與71巷交岔口空地，而接近鄧楹榛所
    駕駛之良信公司所有車牌號碼000-0000號自用小客貨車停放
    處；嗣鄧楹榛發覺其停放該處之自用小客貨車遭刮傷，該車
    輛右側、後方、左側車身有烤漆脫落、板金受損之情形等情
    ，業據證人鄧楹榛於警詢時（見偵卷第17至22、69至71頁）
    證述明確，並有案發地點路口監視器錄影畫面截圖、光碟、
    自小客貨車ALW-0000號遭毀損照片、ALW-0000車輛維修估價
    單（鈑噴車作業紀錄表）、車輛詳細資料報表、車號查詢汽
    車車籍（ALW-0000、良信工程有限公司（見偵卷第33至47、
    51至55、63頁及卷附光碟存放袋）等在卷可考，是此部分之
    事實，首堪認定。
(二)被告固以前揭情詞置辯，惟查，被告前於警詢時實已供稱，
    其確有於上揭時、地，經過告訴人車輛旁邊等情，而觀諸證
    人鄧楹榛證述其發現良信公司所有之自小客貨車毀損之過程
    ，於警詢、偵訊時證述略以：我於110年7月19日17時許，將
    良信公司之自小客貨車停放在臺中市西屯區長安路2段35巷
    與71巷交岔口空地，當天晚上21時許出門時發現引擎蓋有刮
    傷，隔天早上我要開車時才發現左右車身都有被刮傷。因為
    警方有調監視器，我指認刮傷車的是老闆對面的住戶即被告
    等語（見偵卷第17至22、69至71頁），而明確證述其於案發
    當日下午5時許停車後，當晚9時許，即有先發現車輛引擎蓋
    遭刮傷。而證人鄧楹榛於案發翌日即110年7月20日前往警局
    報案後，員警調閱監視器畫面予告訴人指認，發現嫌疑人為
    被告（見偵卷第9頁），而依監視器錄影畫面所示，被告於
    當日下午5時51分許出現在西屯區長安路2段35巷與71巷交岔
    路口，並先自系爭自小客貨車之車尾處經過該自小客貨車左
    側，其靠近車輛之右手並非平放，有稍微舉起至車輛門把處
    ，未久，被告旋又於同日下午5時51、52分許，自系爭自小
    客貨車之車頭方向繞行至右側之情形（見本院卷第41至57頁
    ），倘若被告僅係單純前往該處傾倒廚餘，為何需特意在系
    爭自小客貨車之附近徘徊、逗留，且其遭監視器錄影畫面拍
    得之手部位置，恰與系爭車輛遭刮傷之高度相符。甚者，被
    告於偵訊時辯稱其後來經過系爭自小客貨車右側，是要除草
    云云（見偵卷第70頁），然經本院當庭勘驗現場監視器錄影
    畫面，並未見被告自該處走出後手中有任何雜草或物品（見
    本院卷第35至36頁），被告始改口辯稱，雜草是之前就撿起
    來丟掉了、繞過去是要看其兒子車子的遮陽板有沒有放好云
    云（見本院卷第36頁），前後辯解不一，顯非實情。綜上，
    足認被告上開所辯，顯不足採。再者，被告固辯稱其與良信
    公司之老闆關係很好、不會做本案的事情云云，惟被告亦同
    時供稱，自從證人鄧楹榛來了之後，感覺證人鄧楹榛就不太
    歡迎被告等語（見本院卷第34頁），是縱使被告未與良信公
    司老闆交惡，亦不能排除被告係因對證人鄧楹榛不滿，而刮
    傷其所使用之系爭自小客貨車之可能，尚難以被告此部分之
    辯解，為有利被告之認定，附此敘明。是被告前開辯解，顯
    屬飾卸之詞，洵無足採。此外，並有指認犯罪嫌疑人紀錄表
    、犯罪嫌疑人指認表、真實姓名對照表（鄧楹榛指認被告）
    、臺灣臺中地方檢察署檢察事務官製作之勘驗報告（見偵卷
    第25至31、75至77頁）等在卷可考。
(三)綜上所述，本案事證明確，被告前開犯行，洵堪認定，應依
    法論科。
三、論罪科刑
　　核被告所為，係犯刑法第354條之毀損罪。爰審酌被告前無
    犯罪紀錄（參臺灣高等法院被告前案紀錄表），素行良好，
    竟僅因證人鄧楹榛停車時會阻擋其子停車出入，心生不滿，
    持不詳物品刮傷該車輛右側、後方、左側車身，致烤漆脫落
    、板金受損，犯後始終否認犯行，迄未能與告訴人調解成立
    、賠償損害等節；兼衡被告自述國小畢業之教育智識程度，
    之前做美髮，現在退休了，已婚，4名子女均已成年之生活
    狀況（見本院卷第37頁）等一切情狀，量處如主文所示之刑
    ，並諭知易科罰金之折算標準。
據上論斷，應依刑事訴訟法第299條第1項前段，刑法第354條、
第41條第1項前段，刑法施行法第1條之1第1項，判決如主文。　
本案經檢察官林宏昌提起公訴，檢察官劉世豪到庭執行職務。
中　　華　　民　　國　　111 　年　　5 　　月　　31　　日
                  刑事第九庭    法  官  陳怡珊
以上正本證明與原本無異。
如不服本判決應於收受判決後20日內向本院提出上訴書狀，並應
敘述具體理由；其未敘述上訴理由者，應於上訴期間屆滿後20日
內向本院補提理由書（均須按他造當事人之人數附繕本）「切勿
逕送上級法院」。
                                書記官  吳韻聆
中　　華　　民　　國　　111 　年　　6 　　月　　1 　　日
附錄本案論罪科刑法條：
中華民國刑法第354條
毀棄、損壞前二條以外之他人之物或致令不堪用，足以生損害於
公眾或他人者，處2年以下有期徒刑、拘役或1萬5千元以下罰金
。